臺灣苗栗地方法院民事簡易判決　　　　　94年度苗簡字第79號
原　　　告　丁○○○保險股份有限公司
法定代理人　乙○○
訴訟代理人　戊○○
　　　　　　丙○○
被　　　告　甲○○
訴訟代理人　張智宏律師
上列當事人間請求侵權行為損害賠償事件，本院於民國94年4 月
8日 言詞辯論終結，判決如下：
    主  文
原告之訴駁回。
訴訟費用由原告負擔。
    事實及理由
一、原告起訴主張被告於民國93年4 月28日借用訴外人即原告所
    承保之被保險人己○○所有，車號Ｑ8 －6258號自用小客車
    ，行經苗栗縣苑裡鎮○○里○○道處，被告竟未注意車前狀
    況，不慎與訴外人曾鈺源所駕駛之車號ＰＨ－2976號自用小
    客車發生碰撞，造成原告所承保之上開車輛受有損壞，嗣經
    己○○向原告提出車體受損之保險理賠金申請，原告業已依
    保險契約賠付己○○新台幣（下同）350,840 元之保險理賠
    金。被告借用上開車輛駕駛，竟違反善良管理人之注意義務
    ，造成本件車禍發生，爰依保險法第53條第1 項保險代位求
    償權之規定，請求被告應給付原告350, 840元，及自起訴狀
    繕本送達被告翌日起之法定遲延利息。
二、被告則以己○○為現任苗栗縣縣議員，常須至縣議會開會或
    選民服務等，伊則受僱於己○○，駕駛己○○所有之上開車
    輛負責接送，每日工資1,000 元，與己○○間有僱傭契約。
    而於93年4 月28日之車禍，即係伊駕車搭載己○○先至縣議
    會開會，再至苗栗縣後龍鎮與其他議員聚餐後，準備另前往
    苑裡所發生，依保險法第53條第2 項前段之規定，原告並無
    代位求償權等語置辯，並聲明駁回原告之訴。
三、查原告所承保之被保險人己○○所有車號Ｑ8 －6258號自用
    小客車，於93年4 月28日由被告駕駛並搭載己○○，行經苗
    栗縣苑裡鎮○○里○○道處，與訴外人曾鈺源所駕駛之車號
    ＰＨ－2976號自用小客車發生碰撞，造成原告所承保之上開
    車輛受有損壞，嗣經己○○向原告提出車體受損之保險理賠
    金申請，原告業已依保險契約賠付己○○350,840 元之保險
    理賠金等情，為兩造所不爭執，復有原告提出之汽車保險計
    算書（理賠）、放款收據、統一發票，及本院依職權向苗栗
    縣警察局通霄分局調閱本件車禍現場事故圖、照片6 幀、曾
    鈺源與被告間之和解書等為證（見卷第11至15頁），堪信原
    告主張為真實。是以，本件之爭點，厥為被告與己○○間有
    無僱傭關係存在，而有保險法第53條第2 項前段之適用？茲
    分述如下：
  (一)按被保險人因保險人應負保險責任之損失發生，而對於第三
    人有損失賠償請求權者，保險人得於給付賠償金額後，代位
    行使被保險人對於第三人之請求權，固為保險法第53條第1
    項前段所明定，惟同法條第2 項前段又規定，前項第三人為
    被保險人之家屬或受僱人時，保險人無代位請求權，此處又
    謂受僱人，解釋上與民法第188 條所稱之受僱人意義相同，
    不以同法第482 條僱傭契約所稱之受僱人為限，凡客觀上被
    他人使用為之服勞務而受其監督者，均係受僱人，至於報酬
    之有無、勞務之種類、期間之長短、有無參加勞保，均非所
    問，有最高法院85年台上字第708號判決可資參照。
  (二)證人己○○於94年4 月8 日到院證稱：伊在競選縣議員時曾
    獲得被告擔任鄰長之父親幫忙，伊因須至縣議會開會，或常
    有服務選民應酬等，通常行程較多且席間或有飲酒，遂僱請
    被告幫忙駕駛伊所有之車號Ｑ8 －6258號自用小客車負責接
    質，於93年4 月28日由被告駕駛上開車輛並搭載伊，行經苗
    栗縣苑裡鎮○○里○○道處，與曾鈺源所駕駛之車輛發生車
    禍等語以觀，被告係受己○○之指揮監督，並提供開車負責
    接送己○○之服務，復為兩造所不爭執（見卷第61至62頁）
    ，參酌上開說明，堪認被告與己○○間有僱傭關係存在，被
    告前開所辯，應屬可採。
  (三)參酌保險法第53條第2 項前段之立法意旨，係保險事故發生
    後被保險人對第三人有損害賠償請求權，保險人於給付保險
    理賠金後，得於其給付範圍內代位被保險人向該第三人請求
    賠償，但若該第三人為被保險人之家屬或受僱人，則保險人
    雖仍負保險賠償之責，但於其履行保險賠償之後，無法代位
    向之請求損失賠償。蓋此等人和被保險人有共同生活之關係
    ，利害一致，若保險人對之有代位請求權，實與使被保險人
    自己賠償無異，故特別明文排除之。本件車禍發生時，被告
    與己○○間既已有僱傭關係存在，已如前述，參酌上開說明
    ，原告主張得依保險法第53條第1 項之規定代位己○○向被
    告請求上開保險理賠金，並不足取。
四、從而，原告在賠付被保險人即己○○上開保險理賠金後，對
    與己○○有僱傭關係存在之被告，爰依保險法第53條第1項
    保險代位求償權之規定，請求被告應給付原告350,840 元之
    保險理賠金，及自起訴狀繕本送達被告翌日起之法定遲延利
    息，為無理由，應予駁回。
五、結論：原告之訴為無理由，依民事訴訟法第78條，判決如主
    文。
中　　華　　民　　國　　94　　年　　4 　　月　　22　　日
                苗栗簡易庭法　官　吳振富
以上正本係照原本作成。
如對本判決上訴，須於判決送達後20日內向本院提出上訴狀。
中　　華　　民　　國　　94　　年　　4 　　月　　22　　日
                          書記官　陳玲誼
